最高法院民事判決　　　　　　　　　　　　　　　　九十三年度台上字第八九四號
　　上　訴　人　旭順食品股份有限公司
　　法定代理人　郭長盛
　　訴訟代理人　黃榮謨律師
　　被 上訴 人　唐群有限公司
　　法定代理人　高慧敏
右當事人間請求撤銷股東會決議事件，上訴人對於中華民國九十一年十月二十二日台
灣高等法院第二審判決（九十一年度上字第四三六號），提起上訴，本院判決如下：
　　主　文
原判決廢棄，發回台灣高等法院。
　　理　由
本件上訴人之法定代理人，於第三審訴訟程序中業已變更為郭長盛，有上訴人公司變
更登記表及九十二年十一月十四日股東臨時會會議記錄、董事會會議記錄等件可稽，
茲據其具狀聲明承受訴訟，經核於法並無不合，先予敘明。
次查，被上訴人主張：伊為上訴人之股東，持有其記名股票三百七十八股，惟上訴人
於民國九十年六月十五日所召開之九十年度股東常會（下稱系爭股東常會），竟未依
公司章程第十五條之約定及（修正前）公司法第一百七十二條之規定，於二十日前通
知伊，致伊無法出席系爭股東常會行使表決權，其召集程序顯然違法，伊自得依（修
正前）公司法第一百八十九條之規定，請求撤銷該股東常會決議等情，爰求為撤銷系
爭股東常會決議之判決。
上訴人則以：伊於九十年四月十九日在經濟日報第二十五版刊登系爭股東常會之召集
公告時，仍為公開發行股票之公司，依證券交易法第二十六條之二規定，伊對於持有
記名股票未滿一千股之被上訴人，於開會三十日前，以公告方式為之，即無不合。又
伊公司章程第十五條係配合（修正前）公司法第一百七十二條訂定，若伊有意排除適
用嗣後公布施行之特別規定即證券交易法第二十六條之二，自應修正公司章程予以排
除，但伊並未如此修正，系爭股東常會之召集自仍有證券交易法第二十六條之二規定
之適用。至財政部證券暨期貨管理委員會（下稱證期會）於九十年五月七日核准伊撤
銷股票公開發行，則僅自核准日起向後生效，不能溯及使伊於同年四月十九日依法所
為召集之公告歸於無效等語，資為抗辯。
原審維持第一審所為上訴人敗訴判決，駁回其上訴，係以：被上訴人係上訴人之股東
，持有上訴人公司之記名股票三百七十八股，上訴人於九十年六月十五日召開之系爭
股東常會，並未以書面通知持有該公司記名股票未滿一千股之股東，而係依證券交易
法第二十六條之二規定，於同年四月十九日在經濟日報第二十五版刊登公告為之，且
被上訴人亦未參加該股東常會之事實，為兩造所不爭，並有股票、經濟日報、系爭股
東常會公告及會議紀錄等件可稽，自堪信為真實。雖上訴人以前揭情詞抗辯系爭股東
常會之召集程序並未違法，但查系爭股東常會之召集程序是否合法，應以該股東常會
召開時之法律規範為判斷基準，而上訴人之董事會業於九十年四月十八日決議撤銷股
票公開發行，並於同年五月七日經證期會核准在案，依該會（九０）台財證（一）字
第一七七六四九號函示意見，上訴人自證期會上開核准撤銷股票公開發行之日起，即
已非公開發行股票之公司，是系爭股東常會之召集自無證券交易法第二十六條之二規
定之適用，而應依修正前公司法第一百七十二條第一項前段規定，於該股東常會召開
前之二十日通知持有記名股票包括未滿一千股在內之各股東，否則如以公告時仍屬公
開發行股票之公司為由，依證券交易法第二十六條之二規定以公告方式為之，將造成
非公開發行股票之公司股東會，適用公開發行股票之公司股東會召集程序之荒謬現象
，且規避公司法所定之召集程序，進而不當限制持有非公開發行股票公司記名股票未
滿一千股之股東參與股東會之權益，亦非妥適。況上訴人自九十年五月七日起即已非
公開發行股票之公司，距系爭股東常會召開之日（即同年六月十五日），尚有三十八
日，上訴人亦非不得依（修正前）公司法第一百七十二條第一項前段規定，於二十日
前通知持有該公司記名股票未滿一千股之股東。綜上所述，系爭股東常會未依修正前
公司法第一百七十二條第一項前段所定方式，通知持有該公司記名股票未滿一千股之
股東，其召集程序自屬違背法令。從而，被上訴人依（修正前）公司法第一百八十九
條之規定，於系爭股東常會為決議之日起一個月內，於九十年七月四日訴請撤銷該股
東常會之決議，於法有據，應予准許等詞，為其判斷之基礎。
惟查上訴人發行股票之總股數為二千九百萬股，而被上訴人於系爭股東常會召開時所
持有之股數則僅三百七十八股，約佔上訴人總發行股數萬分之０．一三，所佔比例可
謂甚微，基於誠信原則，並為兼顧大多數股東之權益及參照九十年十一月十二日公司
法增訂條文第一百八十九條之一之法理，被上訴人得否因上訴人未於系爭股東常會召
開前之二十日通知其本人，而以刊登新聞紙之方式公告，請求法院撤銷該股東常會之
決議，自有推研之必要。乃原審僅以系爭股東常會之召集程序有違反法令之情事，即
為上訴人不利之判決，自屬判決不備理由。上訴論旨，指摘原判決不當，求予廢棄，
非無理由。末查上訴人提出被上訴人原始及變更登記事項卡、股東同意書、戶籍謄本
、起訴書等件，抗辯被上訴人選任高慧敏為其法定代理人之程序為不合法，高慧敏則
主張其於被上訴人之股東高李霢死亡時，即因繼承取得被上訴人股東之身分，自得出
席股東會並有當選為董事之資格等語，其實情為何，案經發回，宜併注意查明。
據上論結，本件上訴為有理由。依民事訴訟法第四百七十七條第一項、第四百七十八
條第二項，判決如主文。
中　　　華　　　民　　　國　　九十三　　年　　　四　　　月　　 三十 　　日
                              最高法院民事第一庭
                                  審判長法官  李　錦　豐
                                        法官  楊　鼎　章
                                        法官  吳　麗　女
                                        法官  許　朝　雄
                                        法官  陳　淑　敏
      右正本證明與原本無異
 　　　　　                              　　　書  記  官
中　　　華　　　民　　　國　　九十三　　年　　　五　　　月　　 十九 　　日
                                                                  ｍ
